臺灣高等法院高雄分院刑事判決　　　　99年度上訴字第1865號
上　訴　人　臺灣高雄地方法院檢察署檢察官
上　訴　人
即　被　告　蔡軒仲
選任辯護人　林維毅律師
被　　　告　楊麗君
指定辯護人　本院公設辯護人　 李佩娟
上列上訴人因被告毒品危害防制條例案件，不服臺灣高雄地方法
院99年度訴字第995 號中華民國99年9 月30日判決（起訴案號：
臺灣高雄地方法院檢察署99年度偵字第10292 號），提起上訴，
本院判決如下：
     主  文
原判決關於蔡軒仲販賣附表一所示第二級毒品貳罪部分均撤銷。
蔡軒仲販賣第二級毒品，累犯，處有期徒刑柒年陸月，未扣案販
毒所得新臺幣伍佰元沒收，如全部或一部不能沒收時，以其財產
抵償之。又販賣第二級毒品，累犯，處有期徒刑伍年，未扣案販
毒所得新臺幣伍佰元沒收，如全部或一部不能沒收時，以其財產
抵償之。應執行有期徒刑玖年，未扣案販毒所得新臺幣壹仟元沒
收，如全部或一部不能沒收時，以其財產抵償之。
其他被訴與楊麗君共同販賣第一、二級毒品部分上訴駁回。
     事  實
一、蔡軒仲前於民國88年間因懲治盜匪條例案件，經原審以88年
    度訴字第1673號判決判處有期徒刑8 年確定，於95年4 月11
    日假釋出監，而於96年10月24日保護管束期滿未經撤銷，視
    為已執行完畢。竟不知悔改，明知甲基安非他命係毒品危害
    防制條例第2 條第2 項第2 款之第二級毒品，非經許可不得
    持有、販賣，竟基於意圖販賣甲基安非他命以營利之犯意，
    以所持用之門號0000000000號行動電話作為販賣甲基安非他
    命之聯絡工具，於99年2 月27日下午2 時12分34秒，由欲購
    買第二級毒品甲基安非他命之張節以其門號0000000000號行
    動電話，與蔡軒仲聯絡，以新臺幣（下同）500 元之價格，
    向蔡軒仲購買第二級毒品甲基安非他命，雙方達成合意後，
    張節即前往高雄縣鳳山市○○○路90巷3 之3 號蔡軒仲之住
    處，以上開價格向蔡軒仲購買第二級毒品甲基安非他命1 小
    包，詳如附表一編號1 所示，而以此方式牟利。
二、蔡軒仲又基於意圖販賣甲基安非他命以營利之犯意，以所持
    用之門號0000000000號行動電話作為販賣甲基安非他命之聯
    絡工具，於99年2 月28日上午11時53分36秒，由欲購買第二
    級毒品甲基安非他命之張節以其門號0000000000號行動電話
    ，與蔡軒仲聯絡，以500 元之價格，向蔡軒仲購買第二級毒
    品甲基安非他命，雙方達成合意後，張節即前往高雄縣鳳山
    市○○○路90巷3 之3 號蔡軒仲之住處，以上開價格向蔡軒
    仲購買第二級毒品甲基安非他命1 小包，詳如附表一編號2
    所示，而以此方式牟利。
三、嗣於99年3 月18日下午1 時59分許，經警員持搜索票至蔡軒
    仲位於高雄市○○區○○街83號2 樓213 室之另住處執行搜
    索，扣得甲基安非他命1 包（驗前淨重0.177 公克，驗後淨
    重0.16 5公克）、蔡軒仲所持用門號0000000000號行動電話
    （含SIM 卡）1 支，始悉上情。
二、案經高雄市政府警察局三民第一分局移送臺灣高雄地方法院
    檢察署檢察官偵查起訴。
     理  由
甲、有罪部分：
壹、證據能力部分：
一、按被告以外之人於審判外之言詞或書面陳述，除法律有規定
    者外，不得作為證據；被告以外之人（包括證人、鑑定人、
    告訴人、被害人及共同被告等）於檢察事務官、司法警察官
    或司法警察調查中所為之陳述，與審判中不符時，其先前之
    陳述具有較可信之特別情況，且為證明犯罪事實存否所必要
    者，得為證據，刑事訴訟法第159 條第1 項、第159 條之2
    分別定有明文。是被告以外之人於司法警察（官）調查中所
    為之陳述，依刑事訴訟法第159 條第1 項規定，係屬傳聞證
    據，原則上無證據能力，惟如該陳述與審判中不符時，其先
    前之陳述具有較可信之特別情況，且為證明犯罪事實存否所
    必要者，依同法第159 條之2 規定（即刑事訴訟法第159 條
    第1 項所指之「除法律有規定者外」），始例外認為有證據
    能力；如該陳述與審判中相符時，因該陳述並不符合刑事訴
    訟法第159 條之2 有關傳聞例外之規定，故不得作為認定本
    案犯罪事實有無之證據，應以其於審判中之陳述作為證據。
    經查，證人張節於警詢時之陳述，核與其於原審審理時證述
    之情節大致相符，亦查無刑事訴訟法第159 條之3 所定各款
    情形；而辯護人復於本院準備及審理時，否認上開證據方法
    之證據能力。是依上開說明，應認證人張節於警詢時之陳述
    ，並無證據能力。
二、次按被告以外之人於審判外之陳述，雖不符前四條之規定，
    而經當事人於審判程序同意作為證據，法院審酌該言詞陳述
    或書面陳述作成時之情況，認為適當者，亦得為證據，刑事
    訴訟法第159 條之5 第1 項定有明文。本件被告蔡軒仲及其
    辯護人於本院準備程序及審理時，已表示除上開爭執證據能
    力之陳述證據外，對下列所引證據屬被告以外之人在審判外
    陳述之傳聞證據部分，均同意作為證據（見本院卷第84、10
    0 頁）。本院斟酌上開證據並無違法取得之情事，亦無證明
    力明顯過低之情形，認為作為本件被告認定犯罪有無之證據
    亦屬適當，是均得採為本件論斷之證據。
貳、實體部分：
一、訊據被告對於事實欄二即附表一編號2 所示時間，經證人張
    節以其門號0000000000號行動電話，與其持有之門號000000
     00000號聯絡後，在高雄縣鳳山市○○○路90巷3 之3 號之
    住處，以上開價格向蔡軒仲購買第二級毒品甲基安非他命1
    小包等情不諱( 見本院卷第78頁、99頁反面) ；核與其於偵
    查及原審審理時供承：我於99年2 月28日，有販賣甲基安非
    他命予張節等語（見偵卷第45頁、原審卷第47頁），並經證
    人張節於偵查及原審審理時具結證述：99年2 月28日11時許
    ，我以自己持有之0000000000號行動電話，撥打蔡軒仲所持
    用之0000000000號行動電話，向他表示欲購買安非他命，這
    次我也是到蔡軒仲位於鳳山五甲的租屋處，向他購買5 百元
    的安非他命1 小包，有關99年2 月28日監聽譯文，要購買5
    百元的甲基安非他命，該次有買到甲基安非他命，我向蔡軒
    仲購買毒品時，蔡軒仲是在五甲住處樓下親手交給我等語（
    見偵卷第55頁、原審卷第90、91頁），並有通話內容如附表
    三所示之通訊監察譯文附卷可稽（見警卷第64頁）。足徵被
    告蔡軒仲確有以所持用之門號0000000000號行動電話作為販
    賣甲基安非他命之聯絡工具，於99年2 月28日上午11時53分
    36秒，由欲購買第二級毒品甲基安非他命之證人張節以其門
    號0000000000號行動電話，與被告蔡軒仲聯絡，以500 元之
    價格，向被告蔡軒仲購買第二級毒品甲基安非他命，雙方達
    成合意後，張節即前往高雄縣鳳山市○○○路90巷3 之3 號
    被告蔡軒仲之住處，以上開價格向蔡軒仲購買第二級毒品甲
    基安非他命1 小包，詳如附表一編號2 等情，堪予認定。
二、訊據被告蔡軒仲矢口否認有於事實欄一即附表一編號1 所示
    時、地販賣第二級毒品甲基安非他命予證人張節之犯行，辯
    稱：99年2 月27日我沒有販賣甲基安非他命給證人張節，張
    節該日沒有來找我云云。
三、經查：被告蔡軒仲於99年2 月27日下午2 時12分以後某時許
    ，在高雄縣鳳山市○○○路90巷3 之3 號附近，以500 元之
    代價，販賣第二級毒品甲基安非他命1 小包與張節等情，業
    據其於原審審理時供述：我承認99年2 月27日也有販賣甲基
    安非他命給張節1 次，起訴書附表編號3(即附表一編號1 部
    分）承認等語（見原審卷第116 、160 頁）；核與證人張節
    於偵查及原審審理時具結證述：於99年2 月27日我打電話給
    蔡軒仲，到蔡軒仲位於鳳山五甲的住處，還5 百元給他，同
    時又向他購買5 百元的安非他命1 小包。有關99 年2月27日
    監聽譯文，要購買5 百元的甲基安非他命，該次有買到甲基
    安非他命，我向蔡軒仲購買毒品時，蔡軒仲是在五甲住處樓
    下親手交給我等語（見偵卷第55頁、原審卷第91頁），並有
    通話內容如附表二所示之通訊監察譯文附卷可稽（見警卷第
    63頁）。足徵被告蔡軒仲確有以所持用之門號0000000000號
    行動電話作為販賣甲基安非他命之聯絡工具，於99年2 月27
    日下午2 時12分34秒，由欲購買第二級毒品甲基安非他命之
    證人張節以其門號0000000000號行動電話，與被告蔡軒仲聯
    絡，以500 元之價格，向被告蔡軒仲購買第二級毒品甲基安
    非他命，雙方達成合意後，張節即前往高雄縣鳳山市○○○
    路90巷3 之3 號被告蔡軒仲之住處，以上開價格向蔡軒仲購
    買第二級毒品甲基安非他命1 小包，詳如附表一編號1 等情
    ，亦堪予認定。其於本院否認此部分犯行，顯係事後卸責之
    詞，不足採信。
四、邇來政府為杜絕毒品氾濫，毒害人民甚深，再三宣導教民眾
    遠離毒品、媒體之報導既深且廣，對於毒品之禁絕，應為民
    眾所熟悉。又政府對於查緝施用、轉讓及販賣毒品無不嚴格
    執行，且販賣毒品罪更係重罪，設若無利可圖，衡情一般持
    有毒品者，當不致輕易將持有毒品交付他人。況販賣第二級
    毒品甲基安非他命係違法行為，非可公然為之，亦無公定之
    價格，不論任何包裝，均可任意分裝增減分量，每次買賣價
    量，亦可能隨時依雙方間之關係深淺、資力、需求量及對行
    情之認知、來源是否充裕、查緝是否嚴緊，購買者被查獲時
    供述購買對象之可能性風險之評估等，因而異其標準，並隨
    時機動調整，非可一概而論，是販賣之利得，除經坦承犯行
    或價量俱臻明確外，委難查得實情，販賣之人從價差或量差
    中牟利方式雖異，其意圖營利之非法販賣行為則一，茍無任
    何利益可圖，被告蔡軒仲實無甘冒風險，在與證人張節並非
    至親之下，將毒品無償交付。則其主觀上確有牟利意圖，應
    堪認定。
五、綜上所述，被告蔡軒仲上開犯行，均堪認定。從而，本件事
    證明確，應均予依法論處。
六、按甲基安非他命係毒品危害防制條例所明定之第二級毒品，
    故核被告蔡軒仲所為，均係犯毒品危害防制條例第4 條第2
    項之販賣第二級毒品罪。被告蔡軒仲持有甲基安非他命之低
    度行為分別為販賣甲基安非他命之高度行為所吸收，均不另
    論以持有第二級毒品罪。被告蔡軒仲所犯販賣第二級毒品2
    罪間，犯意各別，行為互殊，應予分論併罰。查被告蔡軒仲
    犯有事實欄所載之前科紀錄，有臺灣高等法院被告前案紀錄
    表可按，其於有期徒刑之執行完畢後5 年內，故意再犯本件
    之罪，均為累犯，應各依刑法第47條第1 項之規定，加重其
    刑（其中法定刑為無期徒刑部分不得加重）。
七、又被告蔡軒仲於偵查、原審及本院審理中就附表一編號2 所
    示之販賣第二級毒品甲基安非他命之犯行，均坦承犯罪，有
    其偵查、原審及本院筆錄可按，如前所述，應依毒品危害防
    制條例第17條第2 項規定減輕其刑，並就此部分先加後減之
    。
八、原審對被告蔡軒仲上開部分，予以論罪科刑，固非無見。惟
    查（一）有罪判決書之事實欄，為判斷其適用法令當否之準
    據，應將法院依法認定與論罪科刑有關之事實，諸凡犯罪之
    時間、地點、方法、態樣，以及適用法律有關之事項，均應
    為詳實之記載，然後於理由內逐一說明其憑以認定之證據，
    並使事實認定與理由說明，互相適合，方為合法。茲本件對
    於被告蔡軒仲與證人張節二人雙方對毒品有達成買賣合意，
    即被告蔡軒仲有意圖營利而販賣毒品，證人張節有買受毒品
    之合意之情，並未明確記載，自有未洽。（二）證人張節係
    以其門號0000000000號行動電話，與被告蔡軒仲聯絡，購買
    上開第二級甲基安非他命一節，原判決於理由內有予以說明
    ，惟事實內卻無此記載，有理由失其依據之違誤。（三）扣
    案之甲基安非他命1 包（含包裝袋，驗前淨重0.177 公克，
    驗後淨重0.165 公克），經送高雄市立凱旋醫院檢驗後確為
    甲基安非他命，有該院99年4 月26日高市凱醫驗字第1288 2
    號濫用藥物成品檢驗鑑定書在卷可參（偵卷第35頁），係於
    99年3 月18日下午1 時59分許，經警員持搜索票至被告蔡軒
    仲位於高雄市○○區○○街83號2 樓213 室之另住處執行搜
    索所扣得，此有警詢筆錄可按（見警卷第2 、3 、37、38
    頁）；即係於被告蔡軒仲前揭販賣毒品犯行後經過相當期間
    之99年3 月16日下午1 時59分許始為警查扣，尚無證據顯示
    係被告蔡軒仲犯上開2 罪所剩餘之毒品，自均與本案無涉，
    原判決諭知沒收銷燬，亦有未合。被告蔡軒仲上訴意旨，否
    認附表一編號1 犯罪，對於附表一編號2 部分則認量刑太重
    ，指摘原判決不當，固非足取，惟原判決既有上開可議之處
    ，自屬無可維持，應由本院將原判決上開部分及定執行刑併
    予撤銷。
九、爰審酌被告蔡軒仲竟圖一己私利而出售牟利，販賣甲基安非
    他命，殘害國民身心健康，助長社會濫用毒品風氣，惟被告
    蔡軒仲坦承全部犯行，態度尚可，並考量其販賣總量、次數
    及獲利非鉅等一切情狀，分別量處如主文所示之刑，並定應
    執行刑，以資懲儆。
十、按犯同條例第4 條之罪者，其供犯罪所用或因犯罪所得之財
    物應予沒收，如全部或一部不能沒收時，追徵其價額或以其
    財產抵償之，該條例第19條第1 項規定甚明，如所得財物為
    金錢而無法沒收時，應以其財產抵償之（最高法院95年度台
    上字第305 號判決意旨參照）。查被告蔡軒仲販賣甲基安非
    他命與證人張節，所取得之因犯販賣第二級毒品罪所得之財
    物，各為500 元，業經被告蔡軒仲收取，屬被告蔡軒仲因犯
    罪所得之財物，雖未扣案，仍均應依毒品危害防制條例第19
    條第1 項前段之規定，在各該販賣第二級毒品犯罪項下宣告
    沒收，如全部或一部不能沒收時，則依同條項後段規定，以
    其之財產抵償之。
十一、至於本件查獲被告蔡軒仲時，在被告蔡軒仲住處扣得上開甲
    基安非他命1 包及包裝袋，均非被告蔡軒仲上開販賣毒品犯
    行之客體，且係於被告蔡軒仲前揭販賣毒品犯行後經過相當
    期間之99年3 月16日下午1 時59分許始為警查扣，亦無證據
    顯示係被告蔡軒仲犯上開2 罪所剩餘之毒品，自均與本案無
    涉，爰不於本案諭知沒收銷燬。至扣案0000000000號行動電
    話，雖係供犯本罪所用之物，然為被告楊麗君所有，業據被
    告楊麗君、蔡軒仲供陳在卷（見原審本院卷第114 頁），爰
    不予宣告沒收。另本件其他扣案物部分，因無證據證明與本
    件被告蔡軒仲販賣甲基安非他命之犯行有關，亦不予宣告沒
    收之，併此敘明。
乙、上訴駁回即無罪部分：
一、公訴意旨略以：被告蔡軒仲、楊麗君均明知海洛因及甲基安
    非他命分係毒品危害防制條例第2 條第2 項第1 款、第2 款
    所規定之第一級、第二級毒品，不得持有、販賣，竟共同基
    於販賣第一級、第二級毒品以牟利之犯意，自98年7 月間之
    某日起以被告蔡軒仲所持用之門號0000000000號、00000000
    00號、0000000000號行動電話及被告楊麗君所持用之門號
    0000000000號行動電話為販賣毒品之聯絡工具，另以被告楊
    麗君所有之中華郵政公司高雄籬仔內郵局（下稱高雄籬仔內
    郵局）帳號00000000000000號帳戶供購買毒品買家匯款使用
    ，而分別為下列販賣第一級、第二級毒品犯行：即於98年8
    、9 月間之某日，在臺東縣知本地區不特定飯店內，分別以
    5 萬元、1 萬8,000 元、5 萬元、1 萬5,000 元、5 萬元及
    3 萬元等代價，販賣不詳數量之第一級毒品海洛因及第二級
    毒品甲基安非他命與何萬章共6 次，因認被告2 人此部分涉
    犯毒品危害防制條例第4 條第1 項、第2 項販賣第一級、第
    二級毒品罪嫌。
二、按犯罪事實應依證據認定之，無證據不得認定犯罪事實，刑
    事訴訟法第154條第2項定有明文。又認定犯罪事實所憑之證
    據，雖不以直接證據為限，間接證據亦包括在內；然而無論
    係直接或間接證據，其為訴訟上之證明，須於通常一般之人
    均不致有所懷疑，而得確信其為真實之程度者，始得據為有
    罪之認定，倘其證明尚未達到此一程度，而有合理性之懷疑
    存在時，即難為有罪之認定。末按施用毒品者，其所稱向某
    人購買之供述，須補強證據以擔保其供述之真實性。良以施
    用毒品者其供述之憑信性本不及於一般人，況施用毒品者其
    供出來源，因而破獲者，法律復規定得減輕其刑，其有為偵
    查機關誘導、或為邀輕典而為不實之陳述之可能，其供述之
    真實性自有合理之懷疑。是本院一貫之見解，認施用毒品者
    關於其向某人購買毒品之供述，必須補強證據佐證，以擔保
    其供述之真實性，俾貫徹刑事訴訟無罪推定及嚴格證明之基
    本原則。而茲所謂補強證據，指其他有關證明施用毒品者之
    關於毒品交易之供述真實性之相關證據而言，必須與施用毒
    品者關於毒品交易之供述，具有相當程度之關連性，而足使
    一般人對施用毒品者關於毒品交易之供述，並無合理之懷疑
    存在，而得確信其為真實，始足當之（最高法院94年度台上
    字第2033號判決參照）。按被告或共犯之自白，不得作為有
    罪判決之唯一證據，仍應調查其他必要之證據，以察其是否
    與事實相符，刑事訴訟法第156 條第2 項定有明文。故縱使
    被告或共犯自白，不得作為有罪判決之唯一證據，仍須調查
    其他必要之證據，資以補強其指證之真實性，始為適法。而
    補強證據之佐證，足使一般人對於販賣毒品之供述無合理之
    懷疑存在，得確信其為真實，始足當之。
三、公訴意旨認被告2 人涉有前揭犯嫌，無非係以被告2 人之供
    述、高雄籬仔內郵局存摺內頁影本為主要論據。
四、訊據被告2 人均堅詞否認有何此部分販賣第一級、第二級毒
    品犯行，被告蔡軒仲於原審及本院均辯稱：並無販賣海洛因
    、甲基安非他命與何萬章，我跟何萬章根本不認識，不知道
    他為何要匯錢給我等語。被告楊麗君於原審及本院均辯稱：
    我沒有與蔡軒仲一起販賣毒品，我只是將郵局存摺借給蔡軒
    仲使用，當時蔡軒仲並沒有告訴我存摺是要供何使用。我不
    知道何萬章匯錢之事，存款簿、提款卡沒有在我身邊，我借
    給蔡軒仲而已等語。
五、經查：
（一）被告蔡軒仲於警詢係供述：在楊麗君在警詢稱曾與我好幾
      次將海洛因及安非他命運輸臺東交給何萬章，最後一次是
      98年8 月底至臺東知本某溫泉飯店交給何萬章等語實在，
      因為何萬章有在販毒，他要求我拿錢去向他人買海洛因或
      安非他命，我算為他跑腿替他工作。有時何萬章會拿走路
      工1 千至2 千元給我。我替何萬章購買海洛因及安非他命
      的來源是向綽號嫂仔女子（經指認為林珮宸）購得。何萬
      章打給我的聯絡電話為0000000000、0000000000、000000
      0000、0000000000、0000000000、0000000000，他女友聯
      絡電話為0000000000、0000000000，上述電話我都曾回撥
      給何萬章，確實是他所接。我只知道何萬章住在臺東地區
      ，正確地址我不知道。何萬章於98年8 月31日匯入5 萬元
      、9 月7 日匯入1 萬8 千元、9 月11日匯入5 萬元、9 月
      24日匯入1 萬5 千元、10月1 日匯入5 萬元、10月28日匯
      入3 萬元至楊麗君郵局帳戶，上開款項都是何萬章要託我
      購買海洛因及安非他命之用等語（見警卷第6 頁反面、第
      7 頁、8 頁反面），依其上開所述，係指證人何萬章匯入
      款項金錢，委由被告蔡軒仲為其購買海洛因及安非他命之
      情事，而非被告蔡軒仲應證人何萬章之要求，由證人何萬
      章匯入款項後，由被告蔡軒仲販賣海洛因及安非他命毒品
      給證人何萬章。
（二）被告蔡軒仲偵查中亦供述：我沒有賣毒品給何萬章，是何
      萬章跟我要戶頭匯錢，叫我幫他買毒品。何萬章販毒規模
      很大，他叫我幫他買，算是他販毒的來源，我知道何萬章
      另有毒品來源等語（見偵卷第8 頁），亦係供承為證人何
      萬章代購海洛因及安非他命毒品，而非販賣海洛因及安非
      他命毒品給證人何萬章。
（三）被告蔡軒仲於原審時則先供述：我沒有賣海洛因及甲基安
      非他命給何萬章。我是帶一些海洛因、甲基安非他命到台
      東遊玩時，供自己吸用。我認識何萬章，但是不熟。我不
      曾幫何萬章拿過海洛因或是甲基安非他命。我有向楊麗君
      借用中華郵政公司高雄籬仔內郵局的帳戶，何萬章說要匯
      錢進1 個戶頭，再由我將錢交給他指定的1 個人，所以要
      我借給他1 個戶頭，所以我就借給何萬章有關楊麗君的帳
      戶。因為何萬章人在台東，他要我交錢的對象是在高雄，
      交錢給何人我不知道等語（見原審卷第14頁）；嗣又供述
      稱：我於88風災之後，與人合作從事民宿，因為常常收入
      不是當日交給我，我的合夥人都是一段時間後給我一部分
      。我在知本出資民宿，不知道民宿名稱。我不知道合夥人
      姓名。我沒有銀行存摺。我不認識何萬章，是之前在朋友
      那裡施用毒品有看過。何萬章會匯錢到楊麗君帳戶可能是
      何萬章的朋友叫他幫忙匯款。合夥人應該不是『阿泉』，
      但我當時賺的錢都是在那個時候匯進來，所以我猜都是民
      宿的錢等語（見原審卷第94、96頁）；後於本院時則供述
      ：我跟朋友投資民宿，那是我賺的錢，我不知道那是何萬
      章匯給我的錢，我不認識何萬章，那是我當時賺的錢，應
      該是我的朋友匯給我的等語（見本院卷第79頁）。審酌其
      上開供述，前後不一，反覆不定，然始終否認有販賣海洛
      因及安非他命毒品給證人何萬章之情事。
（四）審酌被告蔡軒仲上開警詢、偵查、原審及本院之供述，並
      無自白供述如公訴人起訴所載，被告蔡軒仲於98年8 、9
      月間之某日，在臺東縣知本地區不特定飯店內，分別以5
      萬元、1 萬8,000 元、5 萬元、1 萬5,000 元、5 萬元及
      3 萬元等代價，販賣不詳數量之第一級毒品海洛因及第二
      級毒品甲基安非他命與何萬章共6 次之情事。
（五）被告楊麗君於警詢時係供述：外地有個買方叫何萬章，蔡
      軒仲先要求他用匯款方式先匯入購毒款項，蔡軒仲就會帶
      我將毒品帶至臺東拿給何萬章。何萬章購毒款項都是匯入
      我所開立高雄籬仔內郵局帳戶。何萬章分別於98年8 月31
      日匯入5 萬元、9 月7 日匯入1 萬8 千元、9 月11日匯入
      5 萬元、9 月24日匯入1 萬5 千元、10月1 日匯入5 萬元
      、10月28日匯入3 萬元，共計6 次匯入我郵局帳戶。上述
      匯入款項是何萬章向蔡軒仲購買安非他命、海洛因。蔡軒
      仲與我有好幾次將何萬章訂購毒品運輸至臺東交付給何萬
      章，但我忘了有幾次，我只知道是在98年8 月底某日曾與
      蔡軒仲一起運輸毒品至臺東知本某溫泉飯店交給何萬章，
      但時間、地點現在我記不太清楚。何萬章匯入我郵局帳戶
      之購買毒品款項，有時是蔡軒仲叫我幫他提領再轉交給他
      ，有時是他親自去提領。款項提領後都是蔡軒仲拿去處理
      毒品買賣事宜等語（見警卷第13、14、23、24頁）；於偵
      查中則供述：曾經有一位叫何萬章與蔡軒仲買毒品，何萬
      章把錢匯到我的高雄籬仔內郵局帳戶內，共有6 次，金額
      忘記了，如儲金簿所載。我有與蔡軒仲到台東去交付毒品
      給何萬章，去幾次我忘記了，大約在98年8 月間，都是在
      知本地區的飯店。我將籬仔內郵局帳戶交給蔡軒仲作為交
      易毒品的匯款帳戶不是蔡軒仲要求的而是何萬章要求的，
      98年7 、8 月間在台東知本時，何萬章叫我把帳戶號碼抄
      給他，供匯款使用。我跟他說這樣做會害到我，他說只是
      匯錢沒有什麼。我知道何萬章匯款是購買毒品的款項，蔡
      軒仲有跟我說等語（見偵卷第5 、6 頁）；然於原審審理
      時卻具結供證：（你於警詢有提到何萬章會先匯款進來，
      蔡軒仲就帶你到台東交付毒品，有何意見？）我沒有說拿
      毒品，因為製作筆錄時，我真的很想睡覺，蔡軒仲帶我去
      泡溫泉，有帶我去看到何萬章。警察把存摺拿給我看，我
      有看到何萬章的名字。（你之前警詢有表示，你與蔡軒仲
      把毒品拿到台東交給何萬章，情形為何？）我告訴警察說
      ，蔡軒仲有在施用甲基安非他命，可能會帶1 小包在身上
      。（為何你於偵訊時表示，有一位何萬章向蔡軒仲購買毒
      品，何萬章把錢匯入你郵局帳戶共6 次，有何意見？）我
      不知道，那時候我不懂。檢察官照這樣唸，我就照這樣回
      答等語（見原審卷第98、99頁），審酌其前後供詞，對於
      被告蔡軒仲有無在上開時、地販賣海洛因及安非他命毒品
      給證人何萬章之事，亦係前後矛盾，反覆不定，滋生疑義
      ，已見瑕疵。
（六）而證人何萬章於原審審理時證稱：其對被告2 人沒有印象
      ，其曾受綽號「阿泉」（臺語）之友人委託匯款至被告楊
      麗君上開高雄籬仔內郵局帳戶內，「阿泉」表示欠對方錢
      ，麻煩其代為匯款，其未曾與被告楊麗君聯絡過買賣海洛
      因、甲基安非他命事宜等語（原審卷二第82頁至第86頁）
      。亦未供證有自被告二人購買海洛因及安非他命毒品之情
      事。
（七）茲證人何萬章無法清楚交代「阿泉」之真實姓名，其所述
      是否真實，並非無疑；而卷查被告楊麗君之上開供述，又
      前後不一，如前所述；至被告蔡軒仲之供述，並未供述有
      販賣海洛因及安非他命毒品給證人何萬章；證人何萬章亦
      未供證有向被告二人購賣海洛因及安非他命毒品之；情事
      ，如前所述；準此。卷內並無任何證據資料足證被告2 人
      曾攜帶海洛因、甲基安非他命至臺東交付與證人何萬章，
      亦無與此部分犯行相關之海洛因、甲基安非他命扣案可憑
      ，故無法遽認被告2 人曾販賣海洛因、甲基安非他命與何
      萬章。至證人何萬章雖曾匯款至被告楊麗君上揭高雄籬仔
      內郵局帳戶，有該帳戶存摺附卷足憑（見警卷第68頁至第
      78頁），惟僅可證明何萬章確曾匯款至該帳戶，但無法證
      明所匯之款項為販賣海洛因、甲基安非他命之價金。且卷
      內缺乏其他證據足資審認被告2 人有公訴人所指之犯行，
      自難在無補強證據下，僅憑被告楊麗君前後不一之供述，
      即認定被告2 人有上開犯行。
六、綜上所述，公訴人所指被告2 人涉嫌於98年8 、9 月間之某
    日，在臺東縣知本地區不特定飯店內，分別以5 萬元、1 萬
    8,000 元、5 萬元、1 萬5,000 元、5 萬元及3 萬元等代價
    ，販賣不詳數量之第一級毒品海洛因及第二級毒品甲基安非
    他命與何萬章共6 次等情，並無其他積極證據足以證明。此
    外，公訴人就被告犯罪事實，應負舉證責任，並提出證明之
    方法，因此公訴人對於犯罪事實，應負提出證據及說服之實
    質舉證責任，倘其指出證明之方法，無從說服法院以形成被
    告有罪之心證，基於無罪推定之原則，自應為被告無罪之諭
    知。茲本件公訴人於原審中並未提出適合於證明被告有上開
    犯罪事實之積極事證，並說明其證據方法與待證事實之關係
    ，原審對於卷內訴訟資料，復已逐一剖析，參互審酌，認被
    告2人上開行為尚屬不能證明，諭知其無罪，核無不合。
七、公訴人上訴意旨，未再提出任何補強証據供本院審酌為被告
    不利之認定，僅略以（一）證人即共同被告楊麗君於警詢及
    偵查中證稱：被告蔡軒仲曾要求何萬章先將購買海洛因、甲
    基安非他命之款項匯款至其前開高雄籬仔內郵局帳戶內，被
    告蔡軒仲再帶其至臺東交付毒品與何萬章等語明確，核與共
    犯即被告蔡軒仲於警詢時供稱：被告楊麗君所供稱屬實，因
    為何萬章有在販賣毒品，他要求我拿錢去向他人買毒品海洛
    因及安非他命，我就為他跑腿替他工作。被告蔡軒仲復於偵
    查中供稱：我的上手是何萬章，何萬章販賣毒品規模很大，
    他叫我幫他買，算是他販賣毒品的來源等語相符（見警卷第
    9 頁、偵卷第8 頁），並有卷附高雄籬仔內郵局帳戶匯款明
    細可參，足認被告2 人確曾於98年8 、9 月間某日，在台東
    縣知本地區不特定飯店內，交付不詳數量之第一級毒品海洛
    因及第二級毒品甲基安非他命予何萬章各6 次，何萬章並於
    該段期間分別以5 萬元、1 萬8000元、5 萬元、1 萬5000元
    、5 萬元及3 萬元等代價，匯款至被告楊麗君上開郵局帳戶
    內等情為真，則被告2 人所犯究係共同販賣、運輸或幫助販
    賣第一級及第二級毒品，原審未加詳查，並就上開間接證據
    與共犯指述間之互補性加以探究，逕認本件起訴所憑僅被告
    楊麗君之單一指述，認定事實似嫌違背經驗法則與論理法則
    ，稍欠妥適。（二）至被告楊麗君於原審審理時改稱：被告
    蔡軒仲並無販賣海洛因與何萬章，其亦無與被告蔡軒仲共同
    販賣海洛因，其僅將上開郵局帳戶借給被告蔡軒仲使用，其
    不知悉做何用途云云。惟查：被告2 人係男女朋友關係，為
    關係密切之人，衡情當無栽贓誣陷之理，被告楊麗君於偵查
    中經檢察官訊問是否知悉被告蔡軒仲與其他買家交易毒品之
    情形時，主動證稱：何萬章向被告蔡軒仲購買毒品，何萬章
    把錢匯到伊郵局帳戶共6 次，如郵局帳戶交易明細所載，伊
    與被告蔡軒仲大約在98年8 月間，在台東知本地區飯店交毒
    品交給何萬章等語，嗣於審判中翻異前詞，無非當面顧及情
    面而為迥護被告之詞，顯不足採。又證人何萬章於審理時證
    稱：其對被告2 人沒有印象，其曾受綽號「阿泉」（臺語）
    之友人委託匯款至被告楊麗君上開郵局帳戶內，「阿泉」表
    示欠對方錢，麻煩其代為匯款，其未曾與被告楊麗君聯絡過
    買賣海洛因、甲基安非他命事宜等語（見原審卷第82頁至第
    86 頁 ），然販賣毒品上下游間存有共生關係，證人何萬章
    前開所述存有多數不合理及矛盾之處，蓋若「阿泉」要匯款
    還錢給被告蔡軒仲，何不以自己名義匯款給被告蔡軒仲，而
    須透過證人何萬章為之？對方又如何得知係「阿泉」所匯款
    ？又證人何萬章與「阿泉」認識一年多，竟不知「阿泉」之
    真實姓名？證人何萬章所述存有上述不合理之處，顯屬迥護
    被告2 人之詞，顯不足採。（三）被告2 人於警詢及偵查中
    供述，已居於互補之地位，並有卷附郵局匯款交易明細作為
    補強證據，被告2 人之犯行非僅以被告楊麗君之供述資為佐
    證，原審認定匯款交易明細與販賣或運輸毒品無涉，無足作
    為補強證據，似有違社會常情與經驗法則，稍嫌未妥云云。
八、按證據之取捨，屬於事實審法院之職權，故事實審依客觀標
    準認定某項證據無審酌之必要而不予審酌者，倘不違反經驗
    法則，尚難指為違法；最高法院四十六年台上字第五二九號
    著有判例。查有關公訴人所指上開各情，經調查結果亦均難
    採為被告2 人此部分不利之認定，且此部分係就原審證據取
    捨不當予以指摘，然上開其他上情各節，業經原判決已說明
    論斷之依據及理由，即已綜合卷內資料，就其心證上之理由
    予以闡述，上開心證屬原審採證認事；經核亦不違背證據及
    經驗法則，公訴人上訴意旨，無非係以原審及本院前開取捨
    證據論斷事實之職權行使，及已調查說明之事項，任意加以
    指摘，其此部分上訴尚難認為有理由，應予駁回。
九、至公訴人起訴認被告蔡軒仲於98年12月間之某日，在高雄縣
    鳳山市○○○路90巷3 之3 號附近；於99年2 月25日下午3
    時許，在高雄縣鳳山市○○○路90巷3 之3 號附近；於99年
    3 月16日晚上10至11時，在高雄市○○區○○街83號213 室
    內，分別販賣第二級毒品甲基安非他命予證人張節部分，業
    經原審判決無罪，公訴人對此部分並未上訴，已確定在案，
    此有上訴理由書可按，且為二審公訴人陳明在卷( 見本院卷
    第60頁、77頁、99頁面)， 不另論列，併此敘明。
據上論結，應依刑事訴訟法第368 條、第369 條第1 項前段、第
364 條、第299 條第1 項前段，毒品危害防制條例第4 條第2項
、第19條第1 項、第17條第2 項，刑法第11條、第47條第1 項、
第51條第5 款判決如主文。
本案經檢察官林敏惠到庭執行職務。
中    華    民    國    100    年    2    月    9     日
                 刑事第九庭     審判長法  官  莊秋桃
                                      法  官  范惠瑩
                                      法  官  田平安
以上正本與原本無異。
如不服本判決，應於判決送達後10日內向本院提出上訴狀，其未
敘述理由者，並應於提出上訴狀後10日內向本院補提上訴理由狀
（應附繕本）。
中    華    民    國    100    年    2    月    9     日
                                  書  記  官  馬蕙梅
附表一
 ┌──┬────────────────────────┐
 │編號│犯罪事實                                        │
 ├──┼────────────────────────┤
 │ 1  │99年2 月27日下午2 時12分以後某時許，在高雄縣鳳山│
 │    │市○○○路90巷3 之3 號附近，以500 元之代價，販賣│
 │    │第二級毒品甲基安非他命1 小包與張節。            │
 ├──┼────────────────────────┤
 │ 2  │99年2 月28日上午11時53分以後某時許，在高雄縣鳳山│
 │    │市○○○路90巷3 之3 號附近，以500 元之代價，販賣│
 │    │第二級毒品甲基安非他命1 小包與張節。            │
 └──┴────────────────────────┘
附表二
┌─────────────────────────────────┐
│   監聽譯文內容                                                   │
├─────────────────────────────────┤
│99年2 月27日下午2 時12分34秒開始                                  │
│張節以0000-000000號行動電話撥打被告蔡軒仲0000-000000號行動電話    │
│張節：我阿落（台語），要拿500還你。                               │
│被告蔡軒仲：你到了打給我。                                        │
└─────────────────────────────────┘
附表三
┌─────────────────────────────────┐
│   監聽譯文內容                                                   │
├─────────────────────────────────┤
│99年2 月28日上午11時53分36秒開始                                  │
│張節以0000-000000號行動電話撥打被告蔡軒仲0000-000000號行動電話    │
│張節：哥哥，我中午休息想過去找你，像昨天一樣的。                  │
│被告蔡軒仲：好。                                                  │
│張節：我到了打給你。                                              │
└─────────────────────────────────┘
附錄本判決論罪科刑法條：
毒品危害防制條例第4條
製造、運輸、販賣第一級毒品者，處死刑或無期徒刑；處無期徒
刑者，得併科新臺幣2 千萬元以下罰金。
製造、運輸、販賣第二級毒品者，處無期徒刑或7 年以上有期徒
刑，得併科新臺幣1 千萬元以下罰金。
製造、運輸、販賣第三級毒品者，處5 年以上有期徒刑，得併科
新臺幣7 百萬元以下罰金。
製造、運輸、販賣第四級毒品者，處3 年以上10年以下有期徒刑
，得併科新臺幣3 百萬元以下罰金。
製造、運輸、販賣專供製造或施用毒品之器具者，處1 年以上7
年以下有期徒刑，得併科新臺幣1 百萬元以下罰金。
前五項之未遂犯罰之。